【裁判字號】    97,審訴,1921
【裁判日期】    970704
【裁判案由】    偽造文書
【裁判全文】
臺灣高雄地方法院刑事判決            97年度審訴字第1921號
公  訴  人  臺灣高雄地方法院檢察署檢察官
被      告  甲○○
                    另案在臺灣高雄第二監獄執行中
上列被告因偽造文書等案件，經檢察官提起公訴（97年度偵字第
2765 號），本院改依簡式審判程序審理，判決如下：
    主  文
甲○○犯竊盜罪，處有期徒刑參月，如易科罰金，以新臺幣壹仟
元折算壹日；又犯行使偽造私文書罪，處有期徒刑肆月，如易科
罰金，以新臺幣壹仟元折算壹日，如附表所示之偽造署押沒收。
應執行有期徒刑陸月，如易科罰金，以新臺幣壹仟元折算壹日，
如附表所示之偽造署押沒收。
    事  實
一、甲○○於民國96年11月11日夜間10時許，行經屏東縣屏東市
    ○○路○段183 巷21號前，見乙○○停放在該處之車牌號碼
    CL9-352 號重型機車鑰匙未取下，認有機可趁，竟基於意圖
    為自己不法所有之犯意，以上開鑰匙啟動電門而竊取該機車
    （該機車置物箱內並有乙○○之健保卡、駕駛執照、行車執
    照各1 張）。得手後，其又基於變造特種文書並持以行使之
    犯意，以剪下上開乙○○駕駛執照上之姓名而黏貼於自己國
    民身分證上後予以影印之方式，變造產生姓名為「乙○○」
    之國民身分證影本正反面各1 紙。嗣於96年11月16日上午11
    時許，其持上開變造之國民身分證影本及乙○○之行車執照
    ，騎乘前揭竊得之機車前往位在高雄市苓雅區○○○路74號
    之「宏發機車行」，冒用乙○○名義，約定以新臺幣1 萬80
    00元之代價，將上開機車售與該機車行負責人蔡明樂，並基
    於偽造私文書並持以行使之犯意，於機車買賣合約書上偽造
    乙○○之簽名1 枚後，連同上開變造之身分證影本及乙○○
    之行車執照，一併交付與蔡明樂，表示係乙○○本人將該機
    車出售，足生損害於乙○○及蔡明樂。之後因蔡明樂聯絡甲
    ○○辦理機車過戶手續，甲○○均避不見面，蔡明樂發覺有
    異，始報警處理而循線查知上情。
二、案經高雄市政府警察局苓雅分局移送臺灣高雄地方法院檢察
    署檢察官偵查起訴。
    理  由
一、按本件被告甲○○所犯係死刑、無期徒刑、最輕本刑為3 年
    以上有期徒刑以外之罪，其於準備程序就前揭被訴事實為有
    罪之陳述，經受命法官告知簡式審判程序之旨，並聽取其與
    公訴人意見後，本院認無不得或不宜改依簡式審判程序進行
    之處，爰依刑事訴訟法第273 條之1 第1 項、第284 條之1
    ，裁定本件由受命法官獨任進行簡式審判程序，合先敘明。
二、前揭犯罪事實，業據被告於本院審理中坦承不諱，核與證人
    乙○○（見警卷第1 、2 頁、偵卷第5 、6 頁）、蔡明樂（
    見警卷第3 至5 頁、偵卷第12、13頁）於警詢及偵訊中所述
    情節相符，並有證人乙○○出具之贓物認領保管單（見警卷
    第6 頁）（上開被告以外之人於審判外所為之言詞及書面陳
    述，因本件已改行簡式審判程序，依刑事訴訟法第159 條第
    2 項之規定，應具有證據能力）、前開變造國民身分證影本
    （見警卷第12頁）、機車買賣合約書（見警卷第9 頁）在卷
    可稽，則被告前開自白顯與事實相符，堪以採信。本件事證
    明確，被告前揭犯行，足堪認定。至公訴意旨依被告於偵訊
    中之陳述，而認被告係以剪下證人乙○○「行車執照」上之
    姓名而黏貼於自己國民身分證上後予以影印之方式，變造產
    生前揭國民身分證影本，然依卷附蒐證相片顯示（見警卷第
    15頁），證人乙○○之行車執照經被告交付與證人蔡明樂時
    ，其上之姓名未見有遭剪下之情形，且被告於本院審理中，
    亦改口陳稱：其係自乙○○之駕駛執照上剪下「乙○○」姓
    名等語（見本院卷第20頁背面），是公訴意旨於此容有誤認
    ，附此敘明。
三、按行為後法律有變更者，適用行為時之法律。但行為後之法
    律有利於行為人者，適用最有利於行為人之法律，刑法第2
    條第1 項定有明文。查被告行為後，戶籍法第75條第1 項、
    第2 項已於97年5 月30日修正施行，而就行使偽造、變造國
    民身分證之行為另定罰則，經比較新、舊法結果，依被告行
    為時之法律規範，其變造國民身分證而持以行使之犯行，應
    以刑法第216 條、第212 條之行使變造特種文書罪處斷，其
    法定刑為1 年以下有期徒刑、拘役或銀元300 元以下罰金，
    而依戶籍法第75條第1 項、第2 項之規定，變造國民身分證
    而持以行使之法定刑，則係5 年以下有期徒刑、拘役或科或
    併科新臺幣50萬元以下罰金，是戶籍法第75條第1 項、第2
    項之規定對被告並未較為有利，自應依其行為時規定處斷，
    先予敘明。核被告所為，係犯刑法第320 條第1 項之竊盜罪
    （此部分公訴意旨之犯罪事實雖有敘及，然於所犯法條漏未
    論列），同法第216 條、第212 條之行使變造特種文書罪，
    及同法第216 條、第210 條之行使偽造私文書罪。被告偽造
    證人乙○○簽名之行為，乃偽造機車買賣合約書之部分行為
    ；又其變造特種文書、偽造私文書後進而行使，變造、偽造
    之低度行為應為行使之高度行為所吸收，均不另論罪。被告
    以一行使行為觸犯上開行使變造特種文書、行使偽造私文書
    2 罪名，為想像競合犯，應依刑法第55條規定，從一重以行
    使偽造私文書罪處斷。公訴意旨認被告前開行使變造特種文
    書、行使偽造私文書犯行，應予分論併罰，尚有未合，併予
    敘明。被告所犯上開竊盜罪、行使偽造私文書罪間，犯意各
    別、行為互殊，觸犯構成要件相異之罪名，自應分論併罰。
    爰審酌被告為貪圖不法利益，恣意竊取他人財物，並冒用他
    人名義將竊得之物品出售，所為實不足取，然念其犯後坦承
    犯行，態度良好，復參以其所竊得上開機車之價值、對被害
    人造成之損害程度等一切情狀，分別量處如主文所示之刑，
    並諭知易科罰金之折算標準，復定其應執行刑，以示懲儆。
    被告偽造如附表所示之「乙○○」署押，無證據證明其已滅
    失，應依刑法第219 條規定，予以宣告沒收。至被告變造產
    生姓名為「乙○○」之國民身分證影本正反面各1 紙，雖係
    因其本件犯罪所生之物，然已交付與證人蔡明樂而屬證人蔡
    明樂所有，是未合於宣告沒收之要件，爰不為沒收之宣告，
    附此敘明。
據上論斷，應依刑事訴訟法第273 條之1 第1 項、第284 條之1
、第299 條第1 項前段，刑法第2 條第1 項前段、第210 條、第
212 條、第216 條、第320 條第1 項、第55條、第41條第1 項前
段、第2 項、第219 條、第51條第5 款，刑法施行法第1 條之1
，判決如主文。
本案經檢察官鄭益雄到庭執行職務。
中    華    民    國    97    年    7     月    4     日
                  刑事第七庭    法  官  陳君杰
以上正本證明與原本無異。
如不服本判決，應於判決送達後10日內，向本院提出上訴狀。
中    華    民    國    97    年    7     月    4     日
                                書記官  李承悌
附錄本案所犯法條全文：
刑法第210條
偽造、變造私文書，足以生損害於公眾或他人者，處5 年以下有
期徒刑。
刑法第212條
偽造、變造護照、旅券、免許證、特許證及關於品行、能力服務
或其他相類之證書、介紹書，足以生損害於公眾或他人者，處1
年以下有期徒刑、拘役或300 元以下罰金。
刑法第216條
行使第210 條至第215 條之文書者，依偽造、變造文書或登載不
實事項或使登載不實事項之規定處斷。
刑法第320 條第1 項
意圖為自己或第三人不法之所有，而竊取他人之動產者，為竊盜
罪，處5 年以下有期徒刑、拘役或500 元以下罰金。
附表：
┌────────────────────┬──────┐
│偽造署押之出處                          │偽造之署押  │
├────────────────────┼──────┤
│甲○○於96年11月16日冒以「乙○○」名義與│「乙○○」簽│
│蔡明樂簽立之機車買賣合約書              │名1 枚      │
└────────────────────┴──────┘


司法院資訊處製作；財團法人民間司法改革基金會備份。
